最高法院刑事判決　　　　　　　　　　　　　　　九十三年度台上字第六七○○號
　　上　訴　人　台灣高等法院檢察署檢察官
　　被　　　告　甲○○
　　　　　　　　　　　　（現另案在台灣台北監獄台北分監執行中）
右上訴人因被告違反毒品危害防制條例案件，不服台灣高等法院中華民國九十三年十
月六日第二審更審判決（九十三年度上更(一)字第三六七號，起訴案號：台灣板橋地方
法院檢察署八十七年度偵緝字第一六七號、八十七年度偵字第二四一七號、第五五二
九號），提起上訴，本院判決如左：
    主  文
原判決撤銷，發回台灣高等法院。
    理  由
本件原判決以公訴意旨略稱：被告甲○○基於意圖營利之概括犯意，自民國八十五年
十二月十六日上午十一時許起，迄八十七年一月中旬止，以呼叫器「0000000
號」，及行動電話「0000000000號」作為聯絡工具，在台北市○○○路○
段三八巷二之六號一樓、台北縣新店市○○路二四號四樓等地，連續非法販賣化學合
成麻醉藥品安非他命予黎振東（下或稱黎某）及綽號「豬哥」、「小依」等人。嗣黎
某於八十五年十二月（原判決誤載為十一月）十七日晚上九時許為警查獲後，配合警
方辦案以電話向被告佯稱欲購買安非他命。被告乃依約於翌（十八）日凌晨一時許，
攜帶安非他命二小包（共淨重四．九○公克，原判決誤載為「淨重．九二」公克）至
台北市○○街與市○○道口之東興保齡球館前準備交貨之際，為警查獲等情；因認被
告涉有麻醉藥品管理條例第十三條之一第二項第一款之非法販賣安非他命罪嫌。惟經
審理結果，認為不能證明被告犯罪，因而撤銷第一審關於被告非法販賣化學合成麻醉
藥品暨定應執行刑部分之判決，改判諭知被告無罪，固非無見。
惟查：按審理事實之法院對於被告有利及不利之證據，應一律注意，詳為調查，綜合
全案證據資料，本於經驗法則以定其取捨，並將取捨證據及得心證之理由於判決內詳
為說明。故證據雖已調查，而尚有其他必要部分並未調查，仍難遽為被告有利或不利
之認定。本件原判決以證人黎振東於警詢時固指證曾向被告購買安非他命三次等語，
但嗣於偵審中卻否認其事，所述前後不一。而黎某於被警查獲後縱有打電話予被告，
但其電話交談內容如何？曾否言及向被告購買安非他命？尚屬不明。且警方在被告身
上所查獲之安非他命二包，淨重分別為四．三七公克及○．五三公克，數量不多，且
依每公克新台幣一千元計算，其價值亦不到一萬元，是其所辯僅供自己施用，非用以
販賣一節，尚非無據等情，因認不能證明被告有非法販賣安非他命予黎某之事實。惟
查黎某陳稱其與被告素無怨隙，且被告亦供承常與黎某一起吸毒（見八十六年度偵字
第三二號偵查卷第三十三頁，原審卷第一○四頁）。若確無其事，何以黎某竟於警詢
時誣指被告非法販賣安非他命供其吸用？是黎某於偵審中翻異前詞，改稱未向被告購
買安非他命一節，究屬實情，抑或事後迴護被告所致？尚非全無探究之餘地。又黎某
於檢察官偵詢時已明確證稱：「被查獲後，警察拿二萬元要調上手，我就打電話給甲
○○，說要向她買二萬元安毒，約在保齡球館碰面，在保齡球館就被查獲」、「（楊
女有賣安非他命？）我不知道，但我看過她吸食，所以打電話向她調貨」、「（你向
楊女調多少安毒？）兩萬或壹萬我記不清楚，我只打第一通電話後，其他是警察假裝
買主與她接洽」等語（見八十七年度偵字第二四一七號偵查卷第一三八頁正面及反面
）。其對於被警查獲後，配合警方打電話向被告購買安非他命，並約在保齡球館見面
一節，證述甚為明確。而被告於警詢時亦供承：「（你今日一時為何至東興街？做什
麼？）我是與黎振東約在那裡見面，因黎振東叫我幫他調安非他命一萬元」、「因他
打電話予我說朋友要，而身上沒有安非他命，請我幫忙調安非他命，而我本想把我十
七日向『魯賓』買的安非他命先給他，沒想到在未交易就被警方查獲」等語（見八十
六年度偵字第三二號偵查卷第十五頁）。依其二人所述，相互印證，顯見黎某在電話
中係向被告表示要調取安非他命，而被告亦係應黎某之要求而攜帶安非他命前往交付
無疑；則黎某所為不利於被告之指證，即難謂全屬無稽。原判決並未說明其二人前揭
所述有何不能採信之理由，遽謂黎某打電話與被告交談之內容如何，以及曾否言及向
被告購買安非他命，均屬不明云云，顯與卷內資料內容不符。又被告於發回前原審供
稱：其平常安非他命吸用量為「一公克差不多吸一、二天」等語（見原審上訴審卷第
一一四頁）；但其被查獲時身上所攜帶之安非他命二包淨重共計四．九○公克，已逾
其每日吸用量約達五倍以上；是其所辯該被查獲之安非他命僅係供自己吸用，而非供
販賣所用一節，是否可信？亦非全無研酌餘地。是本件實情如何？猶有深入詳查探究
明白之必要。究竟黎某於警詢時指證其打電話向被告表示要購買毒品一節是否屬實？
被告是否因黎某於電話中表示欲向其購買（或調用）安非他命，而攜帶上述安非他命
前往上述保齡球館？否則，其何以於接獲黎某電話後，即於翌日凌晨一時許攜帶安非
他命前往該保齡球館？其動機或目的何在？以上疑點與黎某所為不利於被告之指證是
否可信攸關，猶有深入詳加調查根究明白之必要。原審對上述疑點未詳予探究調查明
白，遽認不能證明被告犯罪，而為其無罪之諭知，難謂無應予審判期日調查之證據而
未予調查之違法。檢察官上訴意旨指摘原判決不當，尚非全無理由，應認原判決仍有
撤銷發回之原因。
據上論結，應依刑事訴訟法第三百九十七條、第四百零一條，判決如主文。
中　　　華　　　民　　　國　　九十三　　年　　 十二 　　月　　二十三　　日
                              最高法院刑事第六庭
                                  審判長法官  吳　雄　銘
                                        法官  池　啟　明
                                        法官  石　木　欽
                                        法官  郭　毓　洲
                                        法官  吳　三　龍
      右正本證明與原本無異
                                              書  記  官
中　　　華　　　民　　　國　　九十三　　年　　 十二 　　月　　二十八　　日
                                                                        Ｔ
